【裁判字號】    98,上訴,351
【裁判日期】    980414
【裁判案由】    殺人未遂
【裁判全文】
臺灣高等法院高雄分院刑事判決         98年度上訴字第351號
上  訴  人
即  被  告  乙○○
選任辯護人  李淑欣律師
上列上訴人因殺人未遂案件，不服臺灣高雄地方法院97年度訴字
第1604號中華民國98年1 月20日第一審判決（起訴案號：臺灣高
雄地方法院檢察署97年度偵字第17841 號），提起上訴，本院判
決如下：
     主  文
原判決撤銷。
乙○○傷害人之身體，累犯，處有期徒刑貳年陸月。
     事  實
一、乙○○前於民國（下同）96年間因公共危險案件，經原審法
    院以96年度交易字第535 號判處有期徒刑3 月確定，而於97
    年1 月28日易科罰金執行完畢。詎其仍不知悔改，於受有期
    徒刑之執行完畢後5 年內，於97年6 月27日晚間10時30分許
    ，在其與女友洪佑綺同居之高雄市三民區○○○路50之5 號
    11樓之2 住處內，因故與洪佑綺發生爭執，致洪佑綺受有傷
    害（傷害部分未據提出告訴），經洪佑綺電告其家住鳳山之
    胞兄甲○○前來並送往高雄市立聯合醫院大同院區（下稱大
    同醫院）急診治療，隨後乙○○亦前往該醫院驗傷，洪佑綺
    、乙○○2 人見面又起口角，乙○○遂遭甲○○斥責，因而
    懷恨在心，俟於翌（28）日凌晨零時30分許，甲○○離開醫
    院急診室，乙○○竟基於傷害之犯意，尾隨甲○○至高雄市
    前金區○○○路與大同二路口，自其背包起出其開聯結車休
    息時削水果用長約29公分之折疊刀，朝甲○○背面腰部揮砍
    1 刀，甲○○因而轉身，並以其所有之雨傘抵擋，乙○○隨
    即將甲○○之雨傘撥開，再持刀揮砍甲○○之左上前臂1 刀
    ，甲○○因閃躲而跌倒，乙○○見狀又持刀由上往下朝甲○
    ○之正面左側臉部揮砍1 刀，同時揮砍至甲○○左上前臂1
    刀，俟甲○○再次跌倒自地面起身，乙○○又持刀揮砍甲○
    ○背部1 刀，致甲○○受有左臉部裂傷約20公分，深達骨膜
    ，左上前臂撕裂傷2 處各約10公分、左側腰裂傷約8 公分深
    達肌肉層及該左腰裂傷上方一道長形傷口之傷害，嗣乙○○
    轉身逃離現場，並將該折疊刀械丟棄在大同路旁巷子內，而
    甲○○於乙○○逃離後，自行前往該醫院急診室就診，並向
    警方提出告訴，同日晚上11時許，乙○○回到上開住處欲拿
    取衣物時，因洪佑綺已換門鎖，乙○○乃向高雄市政府警察
    局三民一分局長明派出所報備欲請鎖匠開鎖，經該派出所聯
    繫新興分局員警前來將乙○○拘提到案.
二、案經甲○○訴由高雄市政府警察局新興分局報請臺灣高雄地
    方法院檢察署檢察官偵查起訴。
    理  由
壹、證據能力部分：
    本案卷內各項證據，包括傳聞證據及法律規定例外之傳聞證
    據，因檢察官、被告及辯護人，或同意可作為證據，或未聲
    明異議，依刑事訴訟法第159 條之5 第1 項、第2 項之規定
    ，本院審酌該等證據作成時之情況，認以之作為證據，並無
    不當，應均有證據能力。
貳、實體部分：
一、訊據上訴人即被告乙○○對於前開持摺疊刀揮砍被害人甲○
    ○，致甲○○受有上揭身體傷害之事實，坦承不諱，亦據被
    害人甲○○指述確有遭被告揮刀砍傷之情，及證人洪佑綺於
    警詢及檢察官偵查中證稱：被告乙○○與伊兄確有在大同醫
    院急診室發生爭執，伊兄離去不久後，摀著臉跑進急診室全
    身是血，說是乙○○等語相符，並有上開醫院出具之診斷證
    明書、甲○○在該醫院診治之病歷資料及甲○○裸露上身所
    拍之受傷照片附卷可稽，是被告前開自白核與實情相符，應
    堪採信，雖被告以診斷證明書記載被害人身體受有四次刀傷
    而供稱砍殺被害人四刀，與被害人甲○○係砍殺五刀之情並
    不相符，然以當時被告持刀襲擊被害人，被害人亦持雨傘撥
    開反抗，情況必極緊張慌亂，實難期待雙方就砍殺之次數能
    夠冷靜記得清楚準確；然依上開被害人甲○○受傷之照片觀
    之，被害人除如診斷證明書及病歷資料所載背面左側腰部有
    一道約8 公分之傷口外，上方尚有一道較淺且短之傷痕，足
    見該診斷書及病歷資料應係漏載，然此漏載並不影響被告確
    有傷害被害人之犯行，是被告傷害罪證已甚明確，犯行洵堪
    認定。
二、公訴意旨雖認被告乙○○持刀揮砍被害人甲○○之行為，致
    被害人受有前揭之傷害，經被害人自行前往上開醫院就診，
    始倖免於難，被告應係涉犯刑法第271 條第2 項、第1 項之
    殺人未遂罪嫌云云。惟訊據被告堅決否認有殺人之犯意，辯
    稱：伊持刀揮砍被害人之部位均非致命之處，被害人之傷勢
    並不足以致命，應不足以成立殺人未遂罪云云。按刑法上殺
    人罪與傷害罪之區別，乃以加害人有無殺意為斷，是法院應
    審酌加害人之行為動機、手段、行為人對其行為客觀上足以
    造成死亡之結果，其主觀上確信之程度如何，是否預見其發
    生而不違反其本意，及其他情況證據等綜合判斷，加害人使
    用之兇器及被害人所受之傷害程度，固不能據為認定有無殺
    意之唯一標準，但加害人使用之兇器、下手情形如何，及被
    害人所受之傷勢，於審究犯意方面，仍不失為重要參考資料
    ；行為人於行為當時，主觀上是否有殺人之故意，除應斟酌
    其使用之兇器種類、攻擊之部位、行為時之態度、表示外，
    尚應深入觀察行為人與被害人之關係、衝突之起因、行為當
    時所受之刺激、下手力量之輕重，被害人受傷之情形及行為
    人事後之態度等各項因素綜合予以研析（最高法院20年非字
    第104 號、44年臺上字第373 號、78年臺上字第5216號判例
    參照）。經查，97年6 月27日晚上，被告乙○○與洪佑綺在
    前揭住處，係因細故發生爭執拉扯，被告毆打洪佑綺開過刀
    之傷口，其本人亦跌倒撞到頭部，嗣洪佑綺搭救護車到大同
    醫院急診室診治時，被告亦隨後前來該醫院驗傷，並對洪佑
    綺嗆聲稱其亦要提出家暴告訴之情，業據證人洪佑綺於警詢
    時證述明確，足見被告當時前往醫院係欲驗傷，應不知被害
    人甲○○會在該處，自無事先預藏尖刀意圖殺害被害人之動
    機，其係因遭被害人斥責後，心有不甘，始臨時起意從其背
    包起出摺疊刀揮砍被害人；再由被害人所受之傷皆係裂傷，
    左上臂並非要害部位，左側臉部、左側腰部及背部之傷亦皆
    為長形之劃傷，非如以刀猛刺腰背部、頭部時可能傷及內藏
    、腦部等要害之情形，實不可同日而語；而其與被害人原不
    認識，亦無深仇大恨，縱因不甘被被害人斥責，亦應無置被
    害人於死地之犯意。而被害人所受之傷均係撕裂傷，是刀傷
    ，傷勢不足以致命等情，亦經高雄市立聯合醫院於97年8 月
    8 日以高市聯醫病字第0970005186號函覆明確（見偵查卷第
    37頁）。至被害人雖稱伊倒地後，被告再持刀砍殺伊時，有
    同時聲稱：「讓你死」等語，惟此為被告所堅決否認，且縱
    被告確有喊叫「讓你死」之語，衡諸一般人即或是平常之打
    架，亦常會於出手時喊出「讓你死」，以壯聲勢，但究不能
    執此即認行為人有置對方於死之意。綜上，本院認被告僅有
    傷害之犯行，尚乏確切之證據足認其有殺人之犯意。
三、核被告乙○○所為，係犯刑法第277 條第1 項之傷害罪；公
    訴人認被告係犯刑法第271 條第2 項、第1 項之殺人未遂罪
    ，容有未洽，惟起訴之基本事實相同，爰依法變更起訴法條
    。又被告前因公共危險罪，經原審法院判處有期徒刑3 月確
    定，而於97年1 月28日執行完畢之事實，有臺灣高等法院被
    告前案紀錄表附卷足考，被告於有期徒刑執行完畢後5 年以
    內再故意犯本件有期徒刑以上之罪為累犯，應依刑法第47條
    第1項之規定加重其刑。
四、原審予以論罪科刑，固非無見；然查，被告並無殺人之犯意
    ，只有傷害之犯行，已如前述，原判決竟依殺人未遂罪予以
    論科，自有未洽。被告上訴否認有殺人之犯行而指摘原判決
    不當，即非無理由，應由本院將原判決撤銷；審酌被告與被
    害人原不相識，並無深仇大恨，僅為與其女友洪佑綺爭吵之
    事，遭被害人斥責，即恨而以銳利之折疊刀揮砍被害人數刀
    ，致被害人受有如上之傷害，臉上之傷疤現今仍在，影響顏
    面美觀，且迄未與被害人達成和解等一切情狀，爰予科處有
    期徒刑貳年陸月。至被告持以傷害被害人之折疊刀1 支，雖
    係被告所有，然被告於犯案後已將之丟棄於大同路旁之巷子
    ，並未起獲，業據其供明在卷，為免將來執行上之困難，爰
    不予宣告沒收。
據上論結，應依刑事訴訟法第369 條第1 項前段、第364 條、第
299 條第1 項前段、第300 條，刑法第277 條第1 項、第47條第
1 項，罰金罰鍰提高標準條例第1 條前段，判決如主文。
本案經檢察官李門騫到庭執行職務。
中    華    民    國    98    年    4     月    14    日
                  刑事第四庭    審判長法  官 蕭權閔
                                      法  官 吳進寶
                                      法  官 陳吉雄
以上正本證明與原本無異。
被告不得上訴。
檢察官如不服本判決應於收受本判決後10日內向本院提出上訴書
狀，其未敘述上訴理由者，並得於提起上訴後10日內向本院補提
理由書狀（均須按他造當事人之人數附繕本）「切勿逕送上級法
院」。
中    華    民    國    98    年    4     月    15    日
                                      書記官 郭蘭蕙
附錄本判決論罪科刑法條：
刑法第277條第1項
（普通傷害罪）
傷害人之身體或健康者，處3 年以下有期徒刑、拘役或1 千元以
下罰金。


司法院資訊處製作；財團法人民間司法改革基金會備份。
